福建高等法院金門分院刑事判決　　　　　94年度上訴字第16號
上　訴　人　福建金門地方法院檢察署檢察官
被　　　告　丁○○
選任辯護人　許瑞君　　律師
被　　　告　甲○○
　　　　　　乙○○
共　　　同
選任辯護人　陳鴻飛　　律師
上列上訴人因被告違反貪污治罪條例等案件，不服福建連江地方
法院93年度訴字第6號，中華民國94年8月24日第一審判決（起訴
案號：福建連江地方法院檢察署93年度偵字第8 號），提起上訴
，本院判決如下：
    主  文
原判決關於丁○○部份撤銷。
丁○○公務員利用職務上之機會，詐取財物，處有期徒刑肆年，
褫奪公權肆年，減為有期徒刑貳年，褫奪公權貳年；緩刑伍年。
所得財物新臺幣貳萬陸仟肆佰陸拾捌元應予追繳沒收，如全部或
一部無法追繳時，以其財產抵償之。
其他上訴駁回。
    事  實
一、丁○○、甲○○、乙○○原分別係內政部警政署保安警察第
    四總隊第三大隊第四中隊中隊長、分隊長（兼事務組組長）
    、隊員，於民國（下同）91年12月29日派駐大陸地區人民馬
    祖處理中心（以下簡稱馬祖處理中心）支援勤務，丁○○任
    職中隊長，負有主管該中隊各項業務之權限，屬依法令服務
    於國家所屬機關，而具有法定職務權限之公務員。丁○○明
    知該中隊派駐馬祖處理中心員警在該中心搭伙，每月須繳交
    伙食費新臺幣（下同）一千五百元，僅能作為員警每日三餐
    伙食使用，詎因其個人不詳開銷及部分非法定事務費無法核
    銷，乃竟基於為自己不法所有之意圖，利用其身為該中隊中
    隊長，主管該中隊各項事務之機會，於92年1 月間，佯稱會
    另行補足該不足之伙食費，致使甲○○、乙○○誤信為真陷
    於錯誤，將該伙食費交由丁○○使用於上揭事務，丁○○因
　  而詐得該伙食費二萬六千四百六十八元。嗣經人檢舉，丁○○為圖掩飾，復指示乙○○、甲○○分別簽章出具：92年2
    月16日領到二萬四千五百元及92年3 月15日領到一千九百六
    十八元之領款收據各一紙。
二、案經內政部警政署函請福建金門地方法院檢察署函轉同署連
    江檢察官辦公室檢察官偵查起訴。
    理  由
壹、證據能力部分
    按被告以外之人於審判外之言詞或書面陳述，除法律有規定
    者外，不得作為證據；被告以外之人於偵查中向檢察官所為
    之陳述，除顯有不可信之情況者以外，得為證據；被告以外
    之人於檢察事務官、司法警察官或司法警察調查中所為之陳
    述，與審判中不符時，其先前之陳述具有較可信之特別情況
    ，且為證明犯罪事實存否所必要者，得為證據。刑事訴訟法
    第159 條第1項、第159條之1第2項及第159條之2分別定有明
    文。查證人謝成源、甲○○及乙○○，於警詢或偵查時之陳
    述，固屬被告丁○○以外之人所為之陳述，然或於檢察官偵
    查時曾具結作證（謝成源），或於原審審理時具結後為相異
    或消極之陳述（甲○○、乙○○），而其等均係本案直接處
    理相關業務之人，於警詢或偵查時所為之陳述，與案發之時
    間較為接近，記憶應較深刻，復與被告無何怨隙可言，自堪
    認其等先前於警詢或偵查時之陳述具有較可信之特別情況或
    並無顯不可信之情，且該等陳述復為證明本案犯罪事實所必
    要，揆諸前揭說明，其等所為之陳述自應得作為證據，先予
    敘明。
貳、認定犯罪事實所憑之證據及理由
一、訊據被告丁○○固坦承上開不能核銷之業務費曾以員警伙食
    費支付，且領據內容是其寫好交甲○○等三人蓋章等情，但
    矢口否認有何違法挪用員警伙食費之犯行，辯稱：92年1 月
    份是甲○○、乙○○收錢，2 月份是謝成源管理伙食費，分
    隊長先把伙食費用到事務性支出，2 月份與廠商結帳錢不足
    ，不足部分謝成源先支出；不能核銷之費用有用伙食費代付
    ，但後來有付錢給他們，並未真正將伙食費用於業務費；伊
    從未指示甲○○、謝成源以員警伙食費墊付不能核銷的費用
    ，沒有挪用員警伙食費；伊有給甲○○一千九百六十八元，
    給乙○○二萬四千五百元等語。經查：
  (一)證人即內政部警政署保安警察第四總隊第三大隊第四中隊小
    隊長謝成源於偵查中證稱：92年1 月份有用伙食費來代墊相
    關之事務費，如果沒有辦法核銷之費用就用伙食費代墊。伙
    食費的用途為辦伙食用，不可以做為業務費，是隊長丁○○
    指示把伙食費作為不得核銷之業務費用。不得核銷之業務費
    用沒有歸還給伊入帳伙食費，約二萬多元；隊長說要補伙食
    費用，但沒有補，是伊代墊下去的等語（見偵一卷第112、1
    16、194、195頁）；於原審審理時證稱：我跟中隊長拿一千
    五百元買磁碟片及碗、筷、煙，不能核銷，所以簽這張領據
    （即偵一卷24頁之領據）；不能核銷的事務費，中隊長丁○○指示將員警的伙食費交給方分隊長代墊使用（見原審卷第
    206、207頁）；伊用伙食費墊付不能核銷之事務費，是受丁○○隊長的指示，伊有去問分隊長，分隊長說就依照隊長的
    指示，所以伊才說是受隊長及分隊長的指示．．．92年1 月
    份不能核銷的有二萬多元，就從伙食費扣除下來，剩下的伙
    食費就交給隊長，他如何使用，伊並不知道；領據簽的時間
    就是92年2 月16日，是隊長要我簽的，當時我不知道無法核
    銷，... 後來隊長拿錢給我去付款，剩下的錢叫我買煙給公
    差抽等語（見原審卷第294至296頁）。足見丁○○確有挪用
    員警伙食費作為業務費使用，且並未歸墊予謝成源，惟謝成
    源出具之一千五百元領款收據（偵一卷24頁）則確屬真實，
    丁○○就此應無詐取公有財物之不法所有意圖，堪予認定。
  (二)被告甲○○於偵查時供稱：92年初任馬祖處理中心事務組組
    長，負責收容人之伙食費及中心日用品、事務費之核銷；領
    款收據是伊簽名的（0000000000是伊寫的），伊不確定有領
    到該筆錢，是隊長叫伊簽的... 無法核銷的費用伊請示隊長
    如何處理，隊長指示不能核銷費用由伙食費代扣... 中隊長
    沒有交給我二萬元週轉金；隊長說伙食費是花在公用上，他
    會補足（見偵一卷第113至115頁）。丁○○並未給伊一千九
    百八十元；領據是伊被迫簽的，但內容是丁○○寫的；不能
    核銷之業務費用是由伙食費代墊的，費用是伊與乙○○一起
    算出來的（見偵一卷192頁，92年9月15日偵查筆錄）；不能
    核銷部份用伙食費墊支，是丁○○指示我們做的等語（見偵
    三卷24頁）。於原審審理時供稱：隊長確實有下過此命令，
    伊才依照隊長的指示辦理，謝成源小隊長有問過隊長後，伊
    才回答依隊長的指示辦理... 謝成源小隊長確實有告訴伊是
    隊長的指示（見原審卷第297 頁）；復於原審證述：不能核
    銷的一千九百六十八元，長官指示由伙食費墊付等語（見原
    審卷433頁）。
  (三)乙○○於警詢時供稱：無法報銷項目全部都是丁○○叫伊先
    付錢，因不能核銷，所以伊才記帳，和分隊長交接給分隊長
    知道... 經丁○○同意，指示由謝成源管理之員警伙食費支
    出等語（見偵一卷第55至56頁）。於偵查時供稱：中隊長沒
    有交付伊二萬元週轉金；是隊長指示伙食費作為業務費用（
    見偵一卷115 頁）；丁○○並未給伊二萬四千五百元；領據
    是伊被迫簽的，他沒有給伊錢等語（見偵一卷192頁）。
  (四)此外併有馬祖處理中心保四員警92年1至4月搭伙收支明細表
    ，購買食材收（領）據，謝成源、乙○○及甲○○出具之領
    款收據（偵一卷24頁），內政部警政署大陸地區人民處理中
    心92年1 月17日警馬處字第0920000139號書函及內附之92年
    事務費報銷單據明細表，審計部94年3 月23日台審部總字第
    0940000180號書函及內附之馬祖處理中心事務費單據明細表
    等件在卷可按。
二、綜上，已足認丁○○明知該處理中心員警每月所繳一千五百
    元之伙食費，僅能用之於購買食材辦理伙食之用，乃竟利用
    其身為該中隊中隊長，主管該中隊各項事務之機會，佯稱伊
    會補足該伙食費，使甲○○、乙○○誤信為真陷於錯誤，將
    該伙食費交由丁○○使用於不能核銷之事務費及其他不詳之
    費用，因而詐得員警伙食費二萬六千四百六十八元之不法利
    益，堪予認定。被告雖辯稱其從未指示下屬挪用員警伙食費
    於事務費，且均曾交付超過該等金額之款項予甲○○、乙○○等語，惟甲○○、乙○○確未曾自丁○○處收受上揭款項
    ，已據其等證述綦詳在卷，況謝成源已證述92年1 月間移交
    時已短少約二萬餘元，何以該等領據確分別遲至92年2 月16
    日及同年3 月15日始製作，容有可議，且該等領據非以標準
    格式製作，卻係由丁○○以毛筆字書寫後交由其等簽名，其
    製作之形式及動機均啟人疑竇，再者，事務費與員警伙食費
    本不能互相流用，不能支出之事務費應如何彌補，與員警伙
    食費應如何運用，本即屬不同之二事，乃丁○○竟將其混為
    一事加以流用，不於事前分別使用於應有之用途（如事務費
    確有不足，逕行以法定經費或自己付款彌補即可），卻以事
    後再補具所謂「領款收據」以圖掩飾，顯不合於一般法定經
    費使用之定則，益徵謝成源、甲○○及乙○○所述，確與事
    實相符，被告丁○○上揭所辯，核無可採，本件事證已臻明
    確，自應依法論科。
三、按被告行為後，94年2月2日修正公布之刑法，已於95年7 月
    1日生效施行（以下簡稱修正前、後刑法），其中第2條第1
    項「行為後法律有變更者，適用行為時之法律。但行為後之
    法律有利於行為人者，適用最有利於行為人之法律」之規定
    ，係規範行為後法律變更所生新、舊法律比較適用之準據法
    ，於刑法修正施行後，自應適用該修正後之第2條第1項之規
    定，為「從舊、從輕」之比較；又比較新舊法時，應就罪刑
    有關之共犯、未遂犯、想像競合犯、牽連犯、連續犯、結合
    犯，以及累犯加重、自首減輕暨其他法定加減原因（如身分
    加減）與加減例等一切情形，綜其全部罪刑之結果而為比較
    後，再適用有利於行為人之法律處斷，而不得一部割裂分別
    適用不同之新、舊法（最高法院24年上字第4634號、29年上
    字第964號判例意旨及最高法院95年度第8次刑事庭會議決議
    參照）。查：
  (一)修正刑法第10條第2 項規定：稱公務員者，謂下列人員：依
    法令服務於國家、地方自治團體所屬機關而具有法定職務權
    限，以及其他依法令從事於公共事務，而具有法定職務權限
    者。受國家、地方自治團體所屬機關依法委託，從事與委託
    機關權限有關之公共事務者。貪污治罪條例第2條亦於95年5
    月5 日修正公布，並自95年7月1日起施行，條文經修正為：
    公務員犯本條例之罪，依本條例處斷。茲依修正後刑法就公
    務員定義以觀，被告均屬係身分公務員，則自應依法律適用
    之原則，以修正後刑法第10條第2項第1款及貪污治罪條例第
    2條為法律適用之依據。
  (二)被告行為後，刑法第55條關於牽連犯之規定，亦於95年7月1
    日修正刪除生效施行，因被告行為後新法業已刪除牽連犯之
    規定，此刪除雖非犯罪構成要件之變更，但顯已影響行為人
    刑罰之法律效果，自屬法律變更，依新法第2條第1項規定，
    比較新、舊法結果，仍應適用被告行為時之法律即舊法論以
    牽連犯，對被告較為有利。
  (三)95年7月1日施行之修正後刑法第33條第5 款規定，已將原罰
    金刑最低額度由銀元一元（相當於新臺幣三元），提高為新
    臺幣一千元以上，且以百元計之，比較新、舊法結果，應以
    行為時法律即修正前刑法第33條第5款規定有利於被告。
  (四)刑法第37條第2 項於有關褫奪公權之規定，於94年1月7日修
    正公布，於95年7月1日施行，將原規定「宣告六個月以上有
    期徒刑，依犯罪之性質認為有褫奪公權之必要者，宣告一年
    以上十年以下褫奪公權」，修正為「宣告一年以上有期徒刑
    ，依犯罪之性質認為有褫奪公權之必要者，宣告一年以上十
    年以下褫奪公權」，經比較修正前、後之規定，以新法之規
    定對被告而言較有利，本應適用新法之規定，惟按「犯本條
    例之罪，宣告有期徒刑以上之刑者，並宣告褫奪公權」，貪
    污治罪條例第17條定有明文，此項褫奪公權之規定，寓有強
    制性，為刑法第37條第2項之特別規定，不受刑法第37條第2
    項之限制，自應優先適用，則本案褫奪公權宣告之基礎既非
    刑法第37條第2 項，而僅適用其期間之規定，此部分新舊法
    並無二致，自不生比較適用之問題，爰依法律適用之原則適
    用修正後刑法第37條第2項之規定。
  (五)是就法律變更部分，應適用修正前刑法，實質上未變更部分
    ，則依法律適用之原則依新法論科。
四、按貪污治罪條例第五條第一項第二款之公務員利用職務上之
    機會，詐取財物罪，其性質上係屬詐欺罪之一種；故其犯罪
    構成要件應以行為人有意圖為自己不法所有之主觀犯意存在
    ，並表現於外，在客觀上有利用其職務上可乘之事機，而使
    相對人陷於錯誤致交付財物，以遂其獲取不法所有犯意之目
    的者始克相當（最高法院93年度台上字第1854號判決參照）
    。被告丁○○身為原內政部警政署保安警察第四總隊第三大
　　隊第四中隊中隊長，於91年12月29日派駐馬祖處理中心支援
  　勤務，負有主管該中隊各項業務之權限，屬依法令服務於國
    家所屬機關，而具有法定職務權限之公務員，明知該處理中
    心員警每月所繳一千五百元之伙食費，僅能用之於購買食材
    辦理員警伙食之用，乃竟利用其身為該中隊中隊長，主管該
    中隊各項事務之機會，佯稱其會補足該不足之伙食費，使甲○○、乙○○誤信為真陷於錯誤，將該伙食費交由丁○○使
    用於不能核銷之非法定事務費及其他不詳之個人開銷費用，
    因而詐得員警伙食費二萬六千四百六十八元，故核被告丁○○所為，係犯貪污治罪條例第5 條第1項第2款之利用職務上
    之機會，詐取財物罪。被告犯罪所得在五萬元以下，且係該
    單位員警每月繳納之伙食費，非國家法定預算，詐取期間不
    長，情節尚屬輕微，應依貪污治罪條例第12條第1 項，減輕
    其刑。被告就謝成源出具領款收據之部分，確屬真正，難認
    有何不法所有之意圖，此部分應不構成本罪，惟與前開有罪
    部分具有實質上一罪之關係，故不另為無罪之諭知。又丁○○所詐取之財物，應係包含甲○○及乙○○出具不實領據之
    二部分，共計二萬六千四百六十八元，起訴書認僅二萬四千
    五百元，容有誤會，惟起訴事實已載明，且為起訴效力所及
    ，本院自得併予審理。再刑法第213 條之虛偽登載罪，以公
    務員對於其職務上所掌之公文書為虛偽之登載為要件，如非
    職務上所掌管之文書，即難以該罪相繩（參照最高法院88年
    度台上字第6692號判決要旨）。本案被告丁○○指示甲○○
    、謝成源、乙○○等人簽章之領款收據，僅用以表明丁○○
    與甲○○等人間有無領得款項之憑據，顯非丁○○等公務員
    職務上所掌管之公文書，即丁○○亦稱：領款收據是我自己
    私人保存作證明的等語（見原審卷423 頁），參諸前開說明
    ，即與刑法第213條、214條所定之構成要件不合（而該私文
    書係有製作權人所為，亦不符偽造私文書之要件），惟公訴
    人認此部分與前開有罪部分，具有裁判上一罪之牽連犯關係
    （見原審卷110 頁），故不另為丁○○、甲○○、乙○○（
    起訴意旨應均包含之）無罪之諭知。
五、原審不察，就被告丁○○詐領伙食費部分，遽為無罪之諭知
    ，其證據之取捨，尚有可議，自應由本院撤銷改判。爰審酌
    被告無犯罪前科，平日素行良好，其犯罪之目的係為彌平不
    能核銷之事務費，尚非全為己用，手段，所生損害尚微，暨
    其犯後坦承部分犯情，略見悔意，態度尚可等一切情狀，量
    處如主文所示之刑，並諭知褫奪公權四年，應已足資懲儆。
    又被告行為後，中華民國96年罪犯減刑條例業經總統於96年
    7月4日制定公布，於同年7月16日生效施行，犯罪在96年4月
    24日以前者，有期徒刑減其刑期二分之一，而貪污治罪條例
    第4條至第6條之罪，除依同條例第12條規定減輕其刑者外，
    如宣告死刑、無期徒刑或逾有期徒刑一年六月之刑者，不予
    減刑，同條例第2條第1項第3款及第3條第1項第1款分別定有
    明文。查被告所犯為貪污治罪條例第5 條第1項第2款之罪，
    犯罪時間在92年1 月間，其宣告有期徒刑逾一年六月，原係
    不得減刑之罪，但其既已依同條例第12條規定減輕其刑，故
    仍應依法減刑二分之一為有期徒刑二年，褫奪公權部分，併
    依主刑標準減為二年。至被告丁○○所得財物二萬六千四百
    六十八元，則應依貪污治罪條例第10條第1項、第2項追繳沒
    收，如全部或一部無法追繳時，則以其財產抵償之，附此敘
    明。
六、末查被告前未曾受有期徒刑以上刑之宣告，有臺灣高等法院
    被告前案紀錄表一紙在卷可按，經此偵審程序，並受論罪科
    刑教訓，應知所警惕，信無再犯之虞，應認以暫不執行其刑
    罰為適當，爰併予宣告緩刑五年，以觀後效，並啟來茲（緩
    刑之宣告，應依裁判時之情狀審酌，逕適用裁判時即新法第
    74條第1項第1款之規定，最高法院95年第8 次刑事庭會議決
    議參照）。
參、無罪及不另為無罪諭知之部分
一、本件公訴意旨另以：被告丁○○、甲○○、乙○○分別係內
    政部警政署保安警察第四總隊第三大隊第四中隊中隊長、分
    隊長及隊員，派駐馬祖處理中心）支援勤務，均為依據法令
    從事公務之人員，於
  (一)92年1月至3月間，該中心每月須向南竿鄉「玉成商店」丙○○購買悅氏礦泉水50箱，三人基於共同犯意聯絡，由甲○○
    、乙○○向該商店取得不實之收據，浮報為80箱，向內政部
    警政署入出境管理局領得一萬四千四百元，每月除實際支出
    九千元外，其餘五千四百元，由甲○○全數交予乙○○轉交
    丁○○，丁○○又將其中三千元轉交予吳文記、朱嘉興，其
    餘之每月二千四百元共七千二百元，丁○○則將之侵占入己
    。蕭某為掩飾其犯行，於92年2、3月間，偽造收到「馬祖處
    理中心」購買92年悅氏礦泉水25箱（日期92年元月2 日），
    92年1月16日領到30箱，92年1月25日領到礦泉水25箱之領、
    收據，指示小隊長林郁青、分隊長陳文平、隊員蕭智虔，分
    別在該領、收據簽名或蓋章，足以生損害於公眾。
  (二)丁○○於92年3 月17日、同年3月26日及4月28日，分別向保
    安警察第四總隊，支領「馬祖處理中心」事務費六千二百元
    、七千零三十五元、六千一百六十元，共計一萬九千三百九
    十五元，未將上開款項轉交予管帳人員石國村入帳，而將之
    侵占入己。
  (三)因認被告丁○○涉犯刑法第213 條（公務員登載不實罪）、
    第214條（使公務員登載不實罪），貪污治罪條例第4條第1
    項第1款（侵占公有財物罪）、第3款（購辦公用物品浮報價
    額罪）及同條例第5 條第1項第2款（利用職務上之機會詐取
    財物罪）等罪嫌。被告甲○○涉犯刑法第213 條（公務員登
　  載不實罪）、第214 條（使公務員登載不實罪），貪污治罪
    條例第4 條第1項第3款（購辦公用物品浮報價額罪）及同條
    例第5 條第1項第2款（利用職務上之機會詐取財物罪）等罪
    嫌。被告乙○○亦涉犯刑法第213 條（公務員登載不實罪）
　　、第214條（使公務員登載不實罪），貪污治罪條例第4條第
  　1項第3款（購辦公用物品浮報價額罪）及同條例第5條第1項
    第2款（利用職務上之機會詐取財物罪）等罪嫌。
二、訊據被告丁○○、甲○○、乙○○，均堅決否認有何前揭刑
    法登載不實及貪污等犯行，被告丁○○辯稱：伊有代墊礦泉
    水的錢給西靖廬及福澳所等單位，也有送礦泉水過去，西靖
    廬是將伊代墊的錢及送去的礦泉水合計簽收領據；本中隊因
    為沒有向總隊預支週轉金，所以事務費支出都是先行代墊，
    等到經費撥下來，才歸還代墊的錢，石國村也不是管帳的人
    等語。被告甲○○辯稱：伊奉派到馬祖處理中心服務，接任
    事務組長工作，係依保五總隊之前的作法，每月向玉成商店
    叫送五十箱礦泉水，另三十箱等有需要時再叫，礦泉水是由
    丁○○分配的，不是事務組負責分配，另92年1至3月，每月
    交付丁○○五千四百元，是乙○○處理的，伊是休假回來後
    才知道，完全依法行事等語。被告乙○○辯稱：有關礦泉水
    的處理，都是甲○○與保五總隊交接的，是依照保五總隊的
    慣例，由甲○○指示辦理的，並無不法行為等語。
三、經查：
  (一)關於被告丁○○、甲○○、乙○○被訴浮報礦泉水部分
  1.被告丁○○、甲○○、乙○○派駐馬祖處理中心後，於92年
    1月至3月間，為供收容對象飲用請購礦泉水，經取估價單比
    價結果，以設於連江縣南竿鄉仁愛村46號丙○○所開設之「
    玉成商店」價格最低，而核准每月向其購買悅氏礦泉水80箱
    ，金額一萬四千四百元，嗣檢具玉成商店載有同上數量、金
    額之收據，向內政部警政署入出境管理局申請核銷經費等情
    ，有審計部94年3 月23日台審部總字第0940000180號書函檢
    送之「內政部警政署入出境管理局馬祖處理中心92年1月至3
    月份原始憑證」一件附卷可稽（見原審卷第324 頁及外放證
    物）。
  2.依前開原始憑證顯示，馬祖處理中心於92年1月至3月間，每
    月雖核准向玉成商店購買悅氏礦泉水80箱，但實際上，該中
    心每月僅向玉成商店購買礦泉水50箱，亦即僅支付九千元之
    事實，為被告丁○○、甲○○、乙○○所不爭執（見原審93
    年12月2 日準備程序筆錄），並經證人即玉成商店負責人丙○○於偵查及原審審理時證稱：92年1至3月，馬祖處理中心
  　向伊購買夠礦泉水每月均50箱。保四總隊是打電話，先送估
    價單過去，再過幾天會打電話過來送水，伊再把水跟收據送
    過去。估價單的數量是80箱，實際送水是50箱。這50箱送過
    去後，就沒有再大宗補送30箱... 92年1月至3月前都是送50
    箱，50箱是九千元，收據會寫一萬四千四百元這麼多，是因
    為隊上一個月陸續使用礦泉水就是這麼多，他們叫伊開這麼
    多，我就開這麼多（見偵卷一第116 至117頁、原審卷第195
    至196 頁）；於本院審理時亦證述：伊是玉成商店負責人，
    馬祖處理中心有向玉成商店買礦泉水，本件案件是買50箱，
    伊收據寫80箱等語（見本院卷第132 頁）。丙○○於警詢中
    ，雖曾證稱馬祖處理中心92年1至4月，每月向其叫礦泉水80
    箱云云，惟嗣於檢察官及原審及本院審理時，已明白證述每
    月僅送50箱礦泉水，並稱因為收據寫80箱，先前才會說80箱
　　，故自應以其後來所述且與被告等人供詞相符之內容較為可
　  採。
  3.馬祖處理中心於92年1月至3月間，每月核准請購礦泉水80箱
    ，金額為一萬四千四百元，但實際僅支付50箱之價額九千元
    ，其間每月30箱之差價五千四百元，均由被告乙○○交予丁○○處理，亦為被告乙○○於警詢時供稱：中隊長指示伊事
    務組每月購買80箱，實際商家載到中心的是50箱... 另五千
    四百元給中隊長丁○○... 伊要丁○○簽收收據，他不簽給
    伊。92年2月和3月礦泉水是伊和分隊長甲○○在5月9日補的
    單據....2、3月份報80箱實50箱多出的五千四百元，分隊長
    不敢拿給中隊長，交給伊轉交中隊長... 補單據是事後丁○○要伊補的（見偵查卷一第53、54頁）。於偵查中供稱：甲○○把五千四百元交給伊後，伊均交給隊長，伊並沒有看過
    30箱礦泉水... 中隊長並沒有交給伊二萬元做為週轉金之用
　　（見偵查卷一第115 頁）；伊是第二次才知道向玉成商店買
  　50箱礦泉水報80箱，是隊長丁○○交代伊這樣做的....30箱
    的錢由丁○○拿走，他會拿30箱的單據給伊（見偵查卷三第
    23、25頁）。於原審審理時證稱：伊任職期間，有拿三次五
    千四百元給丁○○，是甲○○指示伊還隊長五千四百元，且
    五千四百元是甲○○交給伊的等語（見原審卷第438至439頁
    ）。
  4.被告丁○○收受乙○○交付之五千四百元，三個月共計一萬
    六千二百元後，或直接用以購買礦泉水分配所轄單位，或將
    金錢轉交相關人員自行購買礦泉水使用，復經被告丁○○供
    明，核與證人即西靖廬分隊長陳文平、小隊長林郁青、隊員
    朱嘉興、蕭智虔、吳文記及福澳港警所小隊長陳恩才、隊員
    黃稟睿（原名黃長松）等人證述各情相符（見偵查卷一第15
    2至153頁、原審94年3月24日、6月30日筆錄），並有收據、
    領據及領取礦泉水之簽名單據附卷可稽（見偵查卷一第121
    至123頁、第157至158頁及原審卷)。其中證人陳文平於原審
    審理時證稱：伊在92年1月11日至3月底，在西靖廬擔任分隊
    長職務，隊上飲用礦泉水伊以為是丁○○發的，伊以為是處
    理中心水給伊的，所以丁○○拿給伊簽時，伊就簽了（見原
    審卷第380至382頁）。證人吳文記於偵查時證稱：事務組買
    水伊不知道，但中隊長交給伊三千元買水（見偵查卷一第15
    3 頁）。於原審審理時證稱：西靖廬的礦泉水是丁○○提供
    現金購買，每月三千元，從92年1月到5月提供三千元，是分
    次給，總共給了一萬八千元... 每月給的時間不一定，伊跟
    蕭智虔誰在，丁○○就給誰... 是伊跟蕭智虔負責採買...
    每月買30箱，共計三千元... 丁○○只說那是給員警的水費
    （見原審卷第372、374、375 頁）。證人朱嘉興於偵查時證
    稱：2、3月份有向吳文記領水，伊有簽收單伊有簽名（見偵
    查卷一第154 頁）。證人黃稟睿（原名黃長松）於原審證稱
    ：印象中丁○○有交付現金給港警所的員警，應該是在92年
    2、3月間，金額約是五、六千元左右（見原審卷第268 頁）
    。證人陳恩才於原審證稱：伊與黃稟睿去向丁○○領過五、
　　六千元買礦泉水，應該是在92年2、3月間（見原審卷第271
　  頁）。證人蕭智虔於原審證稱：是丁○○拿現金給伊去購買
    礦泉水的... 他每月拿三千元... 伊不記得總額是多少....
    是從92年1 月份到4月份...5 月份的也是... 大約在每月的
    月初交給伊（見原審卷第282頁）。證人林郁青證稱：92年1
    到5 月在西靖廬擔任小隊長職務，伊員警喝的水是處理中心
    提供的... 伊有看到值班台處有礦泉水等語綦詳（原審卷第
    377、378頁）。即公訴人亦指被告丁○○每月將其中三千元
    轉交吳文記、朱嘉興等情（見起訴書犯罪事實欄一第七行）
    ；此一款項，據證人吳文記證述：2、3月份係伊採買水....
    中隊長交伊三千元買水，伊於任職時有去泰成商店叫貨，每
    月固定叫30箱；朱嘉興亦證述：1 月份隊長有交西靖廬三千
    元，2、3月份有，但不清楚何人簽收，三千元是用來買礦泉
　　水等語（見偵查卷一第152至153頁）。足見被告丁○○每月
　  收受之五千四百元，扣除轉交購買礦泉水之三千元後，剩餘
    二千四百元，三個月共計僅七千二百元，依據前開各證人之
    證詞內容，足認該等款項亦係用以購買礦泉水之用，此參諸
    馬祖處理中心就員警部分，每月並未另編列有購買礦泉水之
    經費，亦足資佐證。
  5.查貪污治罪條例第4 條第1項第3款公務員購辦公用物品浮報
    價額、數量罪之所謂「浮報價額、數量」，係指就原價格故
    為提高，以少報多，或數量以少報多，從中圖利而言（參照
    最高法院86年度台上字第2536號判決要旨）。本案被告丁○○於92年1月至3月間，每月收受被告乙○○交付之五千四百
    元後，仍用以購買礦泉水或支應購買礦泉水經費之用，已如
    前述，尚難遽認有何故意浮報數量、價額，以從中圖利之情
    事。
  6.綜上，被告等人於每月核准向玉成商店購買礦泉水80箱後，
    實際雖僅購入50箱，支付價款九千元，另將所餘款項五千四
    百元，交由丁○○以前述方式統籌處理，而持玉成商店出具
    數量80箱、金額一萬四千四百元之收據核銷經費，此種作法
    ，於程序上或有瑕疵，或不符合會計作業之規定，但均屬行
    政上應行檢討之事項，尚與貪污治罪條例第4 條第1項第3款
    之構成要件有間。至被告丁○○指示林郁青等人簽收礦泉水
    領據部分，有些縱係事後補簽，但內容既屬事實，已如前述
    ，亦無成立刑法第213條或第214條公文書不實登載罪之餘地
    。
  7.是被告甲○○、乙○○就此部分，並無故意浮報礦泉水數量
    及價額，亦無何利用職務上之機會詐取財物或（使）公務員
    登載不實之問題，此外，復查無其他積極證據足資認定被告
    有何公訴人所指犯行，自不能遽以該罪相繩，被告犯行既屬
    不能證明，原審因而就此為被告均無罪之諭知，經核並無違
    誤。檢察官指摘原判決不當，提起上訴，為無理由，應予駁
    回。另被告丁○○之部分，因公訴人認此部分與前開有罪部
    分，具有修正前刑法第55條裁判上一罪之牽連犯關係（見原
    審卷110頁），則不另為無罪之諭知。
  (二)關於被告丁○○被訴侵占公有財物（事務費）部分
  1.公訴人認被告丁○○於92年3月17日、同年3月26日及4 月28
    日，分別向保安警察第四總隊，支領馬祖大陸人民處理中心
    事務費六千二百元、七千零三十五元、六千一百六十元，共
    計一萬九千三百九十五元，固有事務費金額簽收單為憑（見
    偵查卷一第74頁）。其中，支領事務費六千二百元、六千一
    百六十元部分，被告丁○○並不爭執（見原審93年12月2 日
    準備程序筆錄）；至簽收單記載支領七千零三十五元部分，
    據證人即承辦該項業務之隊員曾清景證稱：馬祖處理中心92
    年2 月份之事務費是二千五百六十元，因丁○○先前代墊本
    部電信費及郵費四千四百七十五元，兩部分合計應該給丁○○七千零三十五元等語（見原審卷第275、276頁，94年3 月
    24日筆錄），核與該簽收單內註記之事項相符，自堪採信。
    則被告丁○○向保四總隊支領92年1月至3月之事務費金額，
    應分別為六千二百元、二千五百六十元、六千一百六十元。
  2.被告丁○○支領前開事務費後，並未交給事務組組員石國村
    ，固據證人石國村於警詢時證稱：丁○○簽收的這些金額，
    伊確定並沒有交給伊（見偵查卷一第78頁）。惟石國村亦證
　　稱：伊並非總隊事務費之管帳人員，不負責保管該項經費（
  　見原審卷第289 頁）。而證人曾清景證述：伊在保四總隊第
    三大隊第四中隊中隊部擔任隊員，負責會計業務，隊部先前
    並未提供週轉金給馬祖處理中心，馬祖部分之事務費是由員
    警先行代墊，核准後再撥款，只要是隊務用品，都可以檢據
    核銷... 因事務費都是由蕭隊長墊支，所以將款項以現金交
　　給隊長（見原審卷第275至277頁）。再者，馬祖處理中心於
　  92年1月至3月間，購買隊務用品之情形，於「89年9 月至92
    年8 月之第三大隊第四中隊事務費現金簿」（存於附件袋）
    內，均有詳細記載，各筆事務費，並有審計部94年6 月14日
    台審部總字第0940000348號書函檢送之「內政部警政署保安
　  警察第四總隊第三大隊第四中隊支出憑證」附於原審卷可稽
    。經核92年1月至3月之事務費，均與被告丁○○嗣後支領之
    金額相符。
  3.綜上，馬祖處理中心92年1月至3月間，所購買之各項事務用
  　品，均有單據為憑，堪認屬實。而被告丁○○因先行墊付，
    嗣檢據核銷後，再將支領之事務費歸還，並無檢察官所指侵
    占公有財物事務費之犯行（事務費均已不足，當無侵占可言
    ），惟因公訴人認此部分與前開有罪部分，具有修正前刑法
    第55條裁判上一罪之牽連犯關係（見原審卷110 頁），故不
    另為無罪之諭知。
據上論斷，應依刑事訴訟法第368條、第369條第1項前段、第364
條、第299 條第1項前段，貪污治罪條例第5條第1項第2款、第10
條第1 項、第2項、第12條第1項、第17條，刑法第2條第1項、第
10條第2 項第1款、第37條第2項、第74條第1項第1款，修正前第
55條、第33條第5款，中華民國96年罪犯減刑條例第2條第1項第3
款、第3條第1項第1款但書、第7條、第14條，判決如主文。
本案經檢察官羅松芳到庭執行職務
中　　華　　民　　國　九十六　年　　九　　月　　十八　日
  　　　　　　　　　刑事庭審判長法　官　蔡　清　遊
  　　　　　　　　　　　　　    法　官　黃　玉　清
　  　　　　　　　　　　　　　　法　官　朱　光　仁
上開正本證明與原本無異。
被告甲○○、乙○○不得上訴。
檢察官、被告丁○○如不服本判決，應於收受送達後十日內向本
院提出上訴書狀，其未敘述上訴之理由者並得於提起上訴後十日
內向本院補提理由書（均須按他造當事人之人數附繕本）。
                                書記官　李  麗  鳳
中　　華　　民　　國　九十六　年　　十　　月　三十一　日
附錄本案論罪科刑法條：
貪污治罪條例第5條
有下列行為之一者，處 7 年以上有期徒刑，得併科新台幣 6 千
萬元以下罰金：
一  意圖得利，擅提或截留公款或違背法令收募稅捐或公債者。
二  利用職務上之機會，詐取財物者。
三  對於職務上之行為，要求、期約或收受賄賂或其他不正利益
　　者。
前項第 1 款及第 2 款之未遂犯罰之。
